【裁判字號】    92,台上,6967
【裁判日期】    921211
【裁判案由】    搶奪
【裁判全文】
最高法院刑事判決                              九十二年度台上字第六九六七號
    上訴人  台灣高等法院檢察署檢察官
    被  告  甲○○
                    （另案在台灣宜蘭監獄執行中）
右上訴人因被告搶奪案件，不服台灣高等法院中華民國九十二年九月十九日第二審判
決（九十二年度上訴字第一七四三號，起訴案號：台灣宜蘭地方法院檢察署九十年度
偵字第三六一六號），提起上訴，本院判決如左：
    主  文
原判決撤銷，發回台灣高等法院。
    理  由
本件原判決以公訴意旨略以：被告甲○○與林俊宏、林立偉共同意圖為自己不法之所
有，於民國八十九年九月二十二日下午三時許，駕駛車輛至台北縣板橋市○○路○段
二０二之十七號寶鴻銀樓，由林俊宏先下車入內，佯向店員游曉芳稱擬購買金項鍊一
條，游曉芳不疑有他，即取出金項鍊一條掛在林俊宏之頸部，此時林俊宏佯裝打行動
電話，以此暗示外面之林立偉進入，林立偉佯稱擬修理戒指，林俊宏則趁游曉芳不備
之際，奪門而出，為被告接應逃逸。被告旋於翌日，持於八十九年間，於不詳地點，
明知不詳人士所交付之張源吉身分證一張為來路不明之贓物，仍將之收受並換貼他人
照片之身分證一枚，委請不詳年籍之人持該條金項鍊及上開變造之張源吉之身分證，
至不知情之姚春玉所經營之宜蘭市○○路四號伊達珠寶行變賣，取得新台幣（下同）
一萬四千元後，將之花用一空，因認被告牽連涉犯刑法第三百四十九條第一項之收受
贓物罪、第三百二十六條加重搶奪罪、第二百十二條、第二百十六條行使變造特許證
之罪嫌等語。經審理結果，認不能證明被告犯罪，因而將第一審論罪科刑之判決撤銷
，改判諭知被告無罪，固非無見。
惟查：(一)、被告於警訊、偵查及第一審法院調查時，均坦承其參與搶奪之事實，且與
共犯林俊宏、林立偉所供共謀搶奪金項鍊之過程相符。而被告雖於原審翻異前詞，否
認參與搶奪，並經長庚紀念醫院林口分院函覆原審，依門診紀錄，被告下肢癱瘓，應
無法使用下肢駕駛車輛等語，但其如未參與搶奪，何以一再坦承其事，共犯林俊宏、
林立偉何以於第一審調查時仍分別指稱被告參與搶奪（見一審卷第五十九頁、第九十
六頁）？又被告雖下肢癱瘓，有無使用其他自創之方式駕駛汽車之可能？而依被害人
游曉芳於警訊所稱金項鍊被搶奪後，有人在門外接應等情，如果屬實，則該接應者，
究係何人？凡此事項，與認定被告有無參與搶奪，至有關連，原審未深入調查說明，
遽行判決，尚有應調查之證據未予調查及理由不備之違誤。(二)、公訴意旨係指被告委
請不詳年籍之人持該搶奪之金項鍊及變造之張源吉之身分證，至姚春玉所經營之伊達
珠寶行變賣，並未說明被告親自持該金項鍊至伊達珠寶行變賣，則原判決以被告當時
已經下肢癱瘓，不良於行，特徵明顯，姚春玉不能確實指明係被告持變造之張源吉身
分證變賣金項鍊，為判決被告無罪理由之一，自屬可議。檢察官上訴意旨指摘原判決
不當，非全無理由，應認有撤銷發回更審之原因。又公訴人所指被告另涉犯收受贓物
罪及行使變造特許證罪之部分，雖屬不得上訴於第三審法院之案件，但公訴人既認與
得上訴於第三審法院之加重搶奪罪案件，有方法結果之裁判上一罪關係，基於審判不
可分之原則，併予發回，附此敘明。
據上論結，應依刑事訴訟法第三百九十七條、第四百零一條，判決如主文。
中      華      民      國    九十二    年     十二     月     十一     日
                              最高法院刑事第七庭
                                  審判長法官  莊  登  照
                                        法官  洪  明  輝
                                        法官  黃  一  鑫
                                        法官  魏  新  和
                                        法官  林  秀  夫
      右正本證明與原本無異
                                              書  記  官
中      華      民      國    九十二    年     十二     月     十八     日
                                                                       Ｒ


司法院資訊處製作；財團法人民間司法改革基金會備份。
